臺灣臺南地方法院刑事判決　　　　　　　　　　　　　九十三年度訴字第五六九號
　　公　訴　人　臺灣臺南地方法院檢察署檢察官
　　被　　　告　丙○○
　　指定辯護人　乙○○
右列被告因殺人未遂案件，經檢察官提起公訴（九十三年度偵字第五二五二號、九十
三年度偵字第五五０四號），本院判決如左：
    主  文
丙○○殺人未遂，處有期徒刑柒年。
    事  實
一、丙○○於民國九十二年十二月二日晚間六時五十分許，在臺南市○○路三三０號
    「政昌拖吊場」收費櫃臺窗口處前，因不滿所騎乘其母親所有之車牌號碼ＶＩＳ
    —九四六號機車遭拖吊至該拖吊場，欲取回該輛機車時，與該拖吊場收費人員曾
    馨瑩發生爭執，當時在收費櫃臺辦公室內之臺南市警察局交通隊隊員丁○○見狀
    遂著便服出面瞭解狀況，丙○○仍以憤怒激動之態度，對丁○○比手畫腳加以指
    責後，竟基於殺人之犯意，反身退後將其置放在隨身背袋之折疊式瑞士刀（未據
    扣案）取出，再往前快速行走三步，以該瑞士刀長約五、六公分之單刃鐵製刀刃
    由下往上朝向丁○○左側胸部猛刺一刀，致丁○○受有心包膜裂傷、左肋骨（第
    七）斷裂、左內乳動脈斷裂合併出血性休克及左前臂切割傷合併尺神經、動脈屈
    指肌腱斷裂之傷勢，而丙○○刺殺丁○○後，即欲騎乘前開機車逃逸，經該拖吊
    場之警衛吳昭德拉起繩索絆倒機車，並欲追捕丙○○，丙○○遂棄車往北安路方
    向逃逸，經曾馨瑩聯絡救護車將丁○○送醫急救後，丁○○始倖免於難。
二、案經丁○○訴由臺南市警察局第五分局報請臺灣臺南地方法院檢察署檢察官偵查
    起訴。
    理  由
一、訊據被告丙○○對於右揭時地持隨身背袋內之瑞士刀刺入告訴人丁○○左胸，致
    告訴人受有上開傷害之事實固均坦承不諱，惟辯稱：伊當天沒有要殺害告訴人之
    意，伊是因為看到警衛吳昭德在拿東西，才會從背袋內拿出瑞士刀防身用，因告
    訴人靠過來，才不小心刺到，若伊有心殺死告訴人，不可能只刺一刀云云。辯護
    意旨另以：被告係透過朋友向臺北縣警察局刑警隊投案，再聯絡臺南市警察局
    第五分局向檢察官聲請核發拘票前往將被告帶回偵訊，故被告應無逃亡之虞。
    被告事發當時理論的對象係收費員曾馨瑩，並非告訴人，殊無殺害告訴人之故意
    。告訴人當時雖受有合併出血性休克，惟財團法人奇美醫院函文就本院函詢事
    項未見具體說明，難以證明被告確有殺人之犯意等語。惟查：
    （一）右揭事實業據告訴人於警詢及偵審中指訴歷歷，核與證人吳昭德、曾馨瑩
          於警詢及偵查中證述之情節相符，並有奇美醫學中心診斷證明書三紙、現
          場照片十六幀、錄影帶翻拍照片二幀、現場模擬照片四幀、內政部警政署
          刑事警察局九十三年一月二十八日刑紋字第０九二０二三四九五二號鑑驗
          書一份及被告繪製行兇瑞士刀圖樣在卷可稽，是被告此部分之自白核與事
          實相符，堪以採信。
    （二）按殺人罪與傷害罪之區別，本視加害人有無殺意為斷。而殺人犯意之有無
          ，係以下手加害時，有無死亡之預見為斷，被害人受傷處所是否致命部位
          、輕重如何及傷痕多寡，固不能據為有無殺意之唯一標準，但加害人之下
          手情形如何，於審究犯意方面，仍不失為重要參考資料。查人體左胸部內
          有心臟及主動脈等維持血液循環之重要器官，且瑞士刀刀鋒銳利，被告復
          自承使用之單刃鐵製刀刃長度達五、六公分，以之刺入人體左胸部，足使
          被害人因心臟穿孔或動脈斷裂失血過多而造成死亡結果，此為一般之常識
          ，被告行為時係年滿四十四歲智識成熟之成年人，對此殊難諉為不知。其
          既明知此節，猶於事發當時反身退後將其置放在隨身背袋之折疊式瑞士刀
          取出，再往前快速行走三步，以長約五、六公分之刀刃由下往上朝向羅長
          男左側胸部猛刺一刀，過程迅速且連續，期間告訴人並未靠近被告，且被
          告亦無單純持刀嚇阻或有其他任何猶疑舉動等情，業經本院於審判期日當
          庭勘驗事發該日停車場閉路系統錄影帶畫面確認無誤。況經本院當庭測量
          被告直立時，右手手掌與地面之距離為七十八公分，手肘關節與地面的距
          離為一０七公分，而告訴人左胸傷口到地面的距離則為一二０公分，傷口
          之相對位置均高於被告右手手掌及手肘關節處，益徵被告係有意由下而上
          朝告訴人左胸方向刺入。而告訴人左胸第七根肋骨同因被告持刀刺入體內
          而斷裂，迄至九十三年八月五日本院進行審理程序時，告訴人左胸部猶有
          目視可及之疤痕，亦可知被告下手時力道之重，顯非僅令告訴人受一般傷
          害之意。就此財團法人奇美醫院亦函覆本院稱：告訴人抵達該醫院時，左
          胸傷口流血嚴重，血壓６１╱５１ｍｍＨｇ休克狀態，左胸傷口五公分長
          ，致第七根肋骨削斷，內乳動脈削斷，心包膜被削開一公分，有大量之心
          包腔積血，刀口至心包膜之距離約六公分等語，有該院九十三年七月十五
          日（九三）奇醫字第三七一三號函附卷可稽，是被告既係用力以長約五、
          六公分之刀刃刺入告訴人左胸部之人身要害，且所造成傷口亦深達五、六
          公分，足見該瑞士刀之刀刃實已完全刺入告訴人左胸體內，使告訴人動脈
          削斷而大量出血，血壓遠低於正常數值，方導致送醫時呈現休克狀態，告
          訴人若非經及時送醫治療，顯然無法保存其生命，要不能以告訴人當場尚
          有餘力行動，即認告訴人之傷勢無致命之可能。而被告持刀刺入告訴人左
          胸部內之行為，客觀上既已足使告訴人喪命，當不能因被告於本件僅刺告
          訴人一刀，即認被告主觀上並無殺人之犯意，況證人吳昭德於目睹案發後
          隨即開始追捕被告，被告為圖逃匿，亦無再下手刺殺告訴人之餘裕，故本
          件被告主觀上具有殺人之犯意，應堪認定。
    （三）再查被告事發後分別經臺南市警察局第五分局於九十二年十二月五日、九
          十二年十二月八日合法通知到場接受調查，另臺南地方法院檢察署亦於九
          十二年十二月十七日、九十三年一月六日、九十三年三月二日命警前往拘
          提被告，然被告均逃逸未到後，其始於九十三年五月二十四日在臺北市萬
          華區○○街○段五十一號前為警逕行拘提到案，有臺南市警察局第五分局
          送達證書、通知書各二份及臺灣臺南地方法院檢察署拘票、執行拘提報告
          共四份在卷可憑，且被告復於到案後陳稱：伊是在台北的咖啡廳被警察抓
          到的等語（見本院聲請羈押卷九十三年五月二十五日訊問筆錄），均足證
          本件被告並非如辯護意旨所指係自行投案。另依據九十二年十二月二日當
          日閉路系統錄影畫面顯示，被告於刺殺告訴人前，確曾與告訴人發生爭執
          ，且狀甚憤怒、激動，就此被告亦已於本院審判期日自承在卷，可證本件
          事發當時，被告並非無故刺殺告訴人，亦要難因此認定被告無殺人之犯意
          。綜上所述，被告及辯護人前揭抗辯意旨均無可採，本案事證明確，被告
          犯行堪以認定。
二、核被告所為，係犯刑法第二百七十一條第二項、第一項之殺人未遂罪。被告已著
    手於殺人犯罪行為之實行，因告訴人經他人緊急送醫，未發生死亡之結果而不遂
    ，為未遂犯，爰依刑法第二十六條前段規定減輕其刑。茲審酌被告前僅於八十年
    間曾因賭博罪違犯刑責，及被告僅因機車遭受拖吊之細故，即對依法處理相關事
    務之人員萌生殺人犯意、其以瑞士刀刺殺告訴人之犯罪手段、告訴人雖未生死亡
    結果，惟仍受有上述傷害，及被告犯罪後猶飾詞圖卸殺人罪責，未見悔意，並迄
    未與告訴人達成和解等一切情狀，量處如主文所示之刑。至上開瑞士刀一把雖係
    被告所有且供其犯罪所用之物，惟既未扣案，現復所在不明，為免執行困難，爰
    不予宣告沒收，附此敘明。
三、本件依被告行兇時之激動情狀，暨審判時猶未見被告有何深切反省自責之表現，
    認被告仍有逃亡之可能，以及再次對他人為侵害行為之潛在危險，因認其羈押之
    原因及必要性仍然存在，是辯護人聲請具保停止羈押，即屬無從准許，併予敘明
    。
據上論斷，應依刑事訴訟法第二百九十九條第一項前段，刑法第二百七十一條第二項
、第一項、第二十六條前段，判決如主文。
本案經檢察官甲○○到庭執行職務。
中      華      民      國      九十三      年    八    月      十九    日
                                    臺灣臺南地方法院刑事第五庭
                                        審判長法  官  陳欽賢
                                              法  官  莊玉熙
                                              法  官  林佩儒
右正本證明與原本無異。
如不服本判決，應於判決送達後十日內向本院提出上訴狀( 應附繕本 )。
                                              書記官  廖文靜
中      華      民      國      九十三    年     八      月     二十三  日
附錄本案論罪科刑法條全文：刑法第二百七十一條：
殺人者，處死刑、無期徒刑或十年以上有期徒刑。前項之未遂犯罰之。
預備犯第一項之罪者，處二年以下有期徒刑。
